最高法院刑事判決　　　　　　　　　　　　　　　九十三年度台上字第三二八○號
　　上訴人　甲○○
　　　　　　　　　　原判決誤.
　　　　　　　　　　（在押）
右上訴人因違反毒品危害防制條例案件，不服台灣高等法院中華民國九十三年三月二
十三日第二審判決（九十三年度上重訴字第五號，起訴案號：台灣桃園地方法院檢察
署九十二年度偵字第八七九九號），提起上訴，本院判決如左：
    主  文
原判決撤銷，發回台灣高等法院。
    理  由
本件原判決認定：上訴人甲○○與通緝中之翟宇騏及另案裁判之翟宇杰、陳成人，明
知海洛因屬於毒品危害防制條例第二條第二項第一款之第一級毒品，並為懲治走私條
例管制進出口之物品。渠等於民國九十二年五月十四日，在台北市劍潭附近之咖啡廳
見面時，上訴人因經濟狀況不佳，竟接受翟宇騏之提議，答應以新台幣二十五萬元之
代價，與翟宇騏、翟宇杰、陳成人同往泰國運輸第一級毒品海洛因入境。上訴人遂與
翟宇騏、翟宇杰、陳成人共同基於運輸及私運毒品入境之犯意，由翟宇騏委託旅行業
者為上訴人及陳成人、翟宇杰購買機票及辦理出入境手續，旋於同年五月十五日晚上
在桃園中正機場會合後，搭乘同日晚上十時之班機前往泰國曼谷。抵達後，翟宇騏即
安排上訴人及陳成人、翟宇杰住宿於曼谷之清萊飯店（ THE EMERALD HOTEL），翌（
十六）日由翟宇騏、陳成人外出購買海洛因，返回後翟宇騏即將所購得之海洛因分裝
成十五包。同年月十七日早上翟宇騏將其中之四大包一小包（共五包），以其所有之
白色膠帶，綑綁其中二大包在大腿內側，並穿上其所有之束腹，將另二大包一小包藏
置於腹部；翟宇杰、陳成人則將其餘之十包，以白色膠帶、束腹各綑綁五包在渠等身
上。四人隨即於同日上午八時二十分許同往曼谷機場，搭乘中華航空公司ＣＩ○六六
次班機返國，共同運輸海洛因十五包，由桃園中正機場入境。（同日下午一時二十分
許）在入境檢查時，為財政部台北關稅局關員查獲，當場扣得其夾藏之海洛因五包（
淨重七○五‧九公克）；翟宇杰、陳成人亦在入境檢查時同被查獲，在渠等身上各扣
得夾藏之海洛因五包（共十包，淨重一七七八‧八公克），翟宇騏則趁隙逃逸等情。
因而撤銷第一審判決，依想像競合犯改判論處上訴人共同運輸第一級毒品（處無期徒
刑，褫奪公權終身）罪刑，固非無見。
惟查：(一)、有罪之判決書，須將認定之犯罪事實詳記於事實欄，然後於理由內逐一說
明其憑以認定之證據，使事實與理由兩相一致，方為合法。原判決事實記載，翟宇騏
於購得海洛因後，將之分裝成十五包，並將其中之四大包一小包（共五包），以其所
有之白色膠帶，綑綁其中二大包在大腿內側，並穿上其所有之束腹，將另二大包一小
包藏置於腹部（見原判決第二面第十二至十五行），……共同運輸返國。似認該四大
包及一小包（共五包）海洛因，係藏在翟宇騏身上運輸入境。但依其理由之說明，該
四大包及一小包（共五包）之海洛因，係藏在上訴人身上運輸入境（見原判決第八面
，理由一之(四)）。此部分毒品，究係藏置在何人身上運輸入境？其事實之認定，與理
由之說明，不相適合，自有理由矛盾之違誤。(二)、卷宗內之筆錄及其他文書可為證據
者，審判長應向當事人、代理人、辯護人或輔佐人宣讀或告以要旨，刑事訴訟法第一
百六十五條第一項定有明文。原判決理由說明，扣案之證物經送請鑑定結果，確為第
一級毒品海洛因，淨重分別為七○五‧九公克（四大包一小包部分）、一七七八‧八
公克（十包部分），係以法務部調查局九十二年六月十七日調科壹字第○八○○○六
五一九號、九十二年七月一日調科壹字第○八○○○六五○七號鑑定通知書，即前揭
條文所稱之「其他文書」採為證據（見原判決第三至四面，理由一之(一)）。但本案卷
內僅有九十二年七月一日調科壹字第○八○○○六五○七號鑑定通知書（附於九十二
年度偵字第八七九九號卷第六十三頁），並無九十二年六月十七日調科壹字第○八○
○○六五一九號鑑定通知書。原判決雖記載，九十二年六月十七日調科壹字第○八○
○○六五一九號鑑定通知書，附於九十二年度偵字第八七九八號偵查卷第五十七頁（
見原判決第四面第二至四行）。惟本案卷內並無九十二年度偵字第八七九八號偵查卷
，原審亦未調閱該卷宗，自無從於審判期日依上開規定踐行調查證據之程序，即遽採
為論罪科刑之基礎，自有應於審判期日調查之證據而未予調查之違法。(三)、沒收之物
，須於犯罪事實中有具體之記載，始為合法，否則諭知沒收，即難謂有事實之根據。
原判決雖於理由說明，「扣案」之束腹三條、白色膠帶六捆，係共犯翟宇騏所有，供
本件犯罪所用之物，應依毒品危害防制條例第十九條第一項規定沒收。但事實欄並未
為明確之記載，其諭知沒收，即難謂有事實之根據。以上或為上訴意旨指摘所及，或
為本院得依職權調查之事項，應認原判決有撤銷發回更審之原因。又原判決既認定，
扣案之海洛因係由共犯翟宇騏、陳成人在泰國曼谷「購買」，則渠等大量購買毒品之
目的，是否意圖「販賣」營利而販入？此部分行為，是否亦在上訴人犯意聯絡範圍之
內？案經發回，併予釐清。
據上論結，應依刑事訴訟法第三百九十七條、第四百零一條，判決如主文。
中　　　華　　　民　　　國　　九十三　　年　　　六　　　月　　二十八　　日
                              最高法院刑事第八庭
                                  審判長法官  陳　炳　煌
                                        法官  陳　世　雄
                                        法官  韓　金　秀
                                        法官  吳　信　銘
                                        法官  徐　文　亮
      右正本證明與原本無異
                                              書  記  官
中　　　華　　　民　　　國　　九十三　　年　　　七　　　月　　　二　　　日
                                                                  Ｍ
